臺灣板橋地方法院民事判決　　　　　　 100年度訴字第1469號
原　　　告　潘志超
訴訟代理人　李褒興
被　　　告　潘宜羚
　　　　　　葉育琪
上列當事人間請求遷讓房屋事件，經本院於民國100 年8 月22日
言詞辯論終結，判決如下：
    主      文
被告應將坐落新北市○○區○○路181 號5 樓之房屋遷讓返還原
告。
第一項判決履行期間為六個月。
訴訟費用由被告負擔。
    事實及理由
一、原告起訴主張：原告出借其所有坐落新北市○○區○○路18
    1 號5 樓之房屋（下稱系爭房屋）予被告二人居住，經原告
    多次通知被告二人搬遷返還系爭房屋，被告二人均置之不理
    ，嗣原告於民國100 年1 月1 日交付被告新臺幣（下同）
    300 萬元之支票以為被告遷離系爭房屋之對價，惟上開支票
    經兌現後，被告二人仍未搬離系爭房屋，爰依使用借貸契約
    之法律關係提起本件訴訟，併聲明：被告應將系爭房屋遷讓
    返還原告。
二、被告則辯稱：原告與被告潘宜羚為訴外人潘鼎宗與潘郭寶鳳
    之子女，系爭房屋係原告與訴外人潘郭寶鳳於91年共同出資
    向系爭房屋之前手買受，被告二人並經得訴外人潘鼎宗與潘
    郭寶鳳之同意，與潘鼎宗、潘郭寶鳳共同居住於系爭房屋。
    嗣訴外人潘鼎宗與潘郭寶鳳分別於94年及97年死亡後，原告
    就被告二人繼續居住於系爭房屋一事並未表示意見，原告僅
    表明欲出賣系爭房屋。至於原告雖曾交付上開300 萬元支票
    予被告，惟該支票係原告協助被告購買房屋之對價，而非要
    求被告遷離系爭房屋之對價等語，併為答辯聲明：原告之訴
    駁回。
三、原告主張：原告將系爭房屋出借予被告使用，且未約定期限
    之事實等語。被告則辯稱：被告係經訴外人潘鼎宗與潘郭寶
    鳳之同意而居住於系爭房屋等語。經查：
  (1)按「繼承人自繼承開始時，除本法另有規定外，承受被繼承
    人財產上之一切權利、義務。但權利、義務專屬於被繼承人
    本身者，不在此限」，民法第1148條第1 項定有明文。又同
    法第472 條第1 項第4 款規定：「有左列各款情形之一者，
    貸與人得終止契約：(四)借用人死亡者。」，至於貸與人死亡
    時，則未有特別規定，自應適用繼承法則，由貸與人之繼承
    人繼承該使用借貸契約之權利義務。又同法第470 條第2 項
    規定：「借貸未定期限，亦不能依借貸之目的而定其期限者
    ，貸與人得隨時請求返還借用物」，準此，使用借貸契約未
    使用約定期間，則貸與人得隨時請求返還借用物。
  (2)被告二人目前均住居使用系爭房屋之事實，業據被告自認在
    卷，至堪採信。
  (3)被告自承訴外人潘鼎宗與潘郭寶鳳已先後於94、97年間死亡
    ，而原告為訴外人潘鼎宗與潘郭寶鳳之子，此有戶籍謄本1
    紙為證（見本院100 年補字第1193號卷第17頁），準此縱令
    被告係經訴外人潘鼎宗與潘郭寶鳳之同意而居住於系爭房屋
    屬實，則被告與潘鼎宗、潘郭寶鳳間使用借貸契約關係，固
    屬存在，但訴外人潘鼎宗與潘郭寶鳳既已於94、97年分別先
    後死亡，原告為繼承人，則被繼承人潘鼎宗與潘郭寶鳳與借
    用人即被告間已成立之使用借貸契約，因此契約所生之權利
    義務，即應由繼承人即原告繼承之。抑或原告係經原告之同
    意而使用借貸系爭房屋屬實，則兩造間之使用借貸契約關係
    ，亦屬存在。而兩造間就系爭房屋之使用借貸契約，既未約
    定期限，原告自得隨時終止上開契約。原告於100 年3 月2
    日請求被告於30日內搬遷將系爭房屋返還原告，此有原告提
    出之存證信函1 件在卷足憑（見本院卷第15頁至第16頁）。
    足見，原告已終止兩造間之使用借貸契約關係，亦可認定。
  (4)至於被告表明願意購買系爭房地；但原告則陳明並無出售系
    爭房地之意。原告既無出售系爭房地之意，自不得以被告住
    居系爭房地已近十年，即得強迫原告應出售系爭房地予被告
    。從而，被告雖有買受系爭房地之意，亦無從為有利於被告
    之認定。
  (5)基上，原告既已合法終止兩造間使用借貸契約之關係，揆諸
    前揭規定，原告請求被告遷讓返還系爭房屋，核屬有據，為
    有理由，應予准許。
四、按「判決所命之給付，其性質非長期間不能履行，或斟酌被
    告之境況，兼顧原告之利益，法院得於判決內定相當之履行
    期間或命分期給付。經原告同意者，亦同。」民事訴訟法第
    396 條第1 項定有明文。經查：
    依被告陳稱被告目前並無自有房屋可得住居，且被告有購屋
    之意願，但無法確定何時購得房屋，且被告住居系爭房屋近
    十年，系爭房屋對被告具有相當情感因素，往年於年節親屬
    均前往團聚，具有親情倫常生活上之意義存在價值等情；原
    告則陳明原告現居住自有之桃園縣龍潭鄉房屋，其餘家人（
    配偶及子女）均在國外，於暑假時期會返國住居，其餘期間
    僅原告一人居住，且原告全家人有意遷入系爭房屋住居等情
    。是本院斟酌兩造上情，且兩造間係屬親屬關係，又依被告
    目前之境況，一時覓屋搬遷確屬不易，尚需相當時日以供尋
    覓新住處與搬遷，核其性質非長時間不能履行，併兼顧原告
    所有之利益，及原告亦曾交付被告300 萬元之事實，本件被
    告應返還房屋予原告之判決，爰酌定6 個月之履行期間，以
    為允當。
五、綜上所述，原告基於已終止使用借貸契約之法律關係，請求
    被告遷讓返還系爭房屋，為有理由，應予准許，併酌定履行
    期間為6 個月。
六、訴訟費用負擔之依據：民事訴訟法第78條、第85條第1項。
中    華    民    國    100    年    8    月    25    日
                  民事第二庭法  官  李行一
以上正本係照原本作成
如對本判決上訴，須於判決送達後20日內向本院提出上訴狀。如
委任律師提起上訴者，應一併繳納上訴審裁判費。
中    華    民    國    100    年    8    月    25    日
                                書記官  蔡於衡